臺灣臺北地方法院刑事判決　　　　　　　　　　　　　九十年度易字第一八六二號
　　聲　請　人　臺灣臺北地方法院檢察署檢察官
　　被　　　告　丙○○　男　二.
　　　　　　　　甲○○　男　三.
　　右　一　人
　　選任辯護人　林福地律師
右列被告等因贓物等案件，經檢察官提起公訴（八十九年度偵字第七一五八號），本
院判決如左：
    主  文
丙○○故買贓物，處有期徒刑參月，如易科罰金，以參佰元折算壹日，緩刑貳年，緩
刑期內付保護管束。
甲○○意圖為自己不法之所有，而侵占自己持有他人之物，累犯，處有期徒刑伍月，
如易科罰金，以參佰元折算壹日。
    事  實
一、甲○○前於民國八十三年間因侵占案件，經本院判處有期徒刑四月確定，於八十
    三年八月十五日入監執行，並於八十三年十二月十三日有期徒刑執行完畢出監，
    仍不知悔改。丙○○係「豪興機車材料行」負責人，於八十八年六月十五日，在
    臺北縣新店市○○路○段一六八號前揭機車材料行，主觀上對於車牌號碼ＵＦＤ
    ─三三三號輕型機車之車殼（除引擎外之全部）係來路不明之贓物有所明瞭，竟
    僅以新臺幣（下同）六千元之低價，予以購買，並懸掛丙○○先前向鄧小華購買
    車牌號碼ＱＣＰ─○九九號輕型機車之車牌使用，嗣於同年月十七日晚間十時三
    十分許，在前開機車材料行內，為丁○○發現而報警查獲。經警查獲當時，在場
    之甲○○竟意圖為自己不法之所有，先主動稱欲將前揭遭查獲之贓車騎至臺北縣
    警察局新店分局江陵派出所，由警方及丁○○同意，甲○○竟將機車騎離現場後
    而以變易持有為不法所有之意思予以侵占入己，並聲稱已將機車置放在臺北縣新
    店分局附近之不實理由而拒不返還該機車。
二、案經臺北縣警察局新店分局報告臺灣臺北地方法院檢察署檢察官偵查起訴。
    理  由
一、訊據被告丙○○及甲○○均矢口否認有何犯行：
（一）訊據被告丙○○雖坦承前揭車牌號碼ＵＦＤ─三三三號機車之車殼及車牌號碼
      ＱＣＰ─○九九號輕型機車均係伊所購買，惟矢口否認有何故買贓物之犯行，
      辯稱：當時所以購買上開車號ＵＦＤ─三三三號機車之車殼純係因貪小便宜，
      不知係贓車ＵＦＤ─三三三號之車殼云云。經查，參諸證人乙○○證稱：「（
      問？八十八年六月十七日二十二時三十分查獲失竊之ＵＦＤ─三三三號之機車
      車殼就是你所有之輕機車ＱＣＰ─○九九號，當時你是否在場，你做何解釋）
      當時我有在場，因為該ＱＣＰ─○九九號輕機車均是由丙○○組裝後給我的」
      等語（見八十八年六月十八日警訊筆錄），被告丙○○並坦承是伊將ＱＣＰ─
      ○九九號大牌裝到原係車號ＵＦＤ─三三三號之車殼上等語（見本院九十年十
      二月二十五日訊問筆錄），可認失竊之車號ＵＦＤ─三三三號機車之車殼係被
      告丙○○將之組裝在前揭車號ＱＣＰ─○九九號輕機車上交由乙○○使用。再
      者，被告丙○○原於警訊中供稱：「我因剛好收購同公司出產的機車即ＱＣＰ
      ─○九九號車，且該車車身已損壞，而該自稱老闆的男子售價便宜（六千元）
      ，於是我就買了該臺車組裝在ＱＣＰ─○九九號車的引擎上」、「該種車型款
      如果向材料行定貨價錢需要九千元，．．．」等語（見八十八年六月十八日警
      訊筆錄），嗣於偵查中改稱：「．．．外殼是向賣中古材料之材料商買的，當
      時不含引擎，全車是以八千元買來」等語（見九十年二月二十七日偵查筆錄）
      ，更於本院審理時供稱：「（問？本件車身是向何人購買）當時有一家車行倒
      閉，他開貨車來，跟我說他的車行要收起來，說他店裡有一些東西要賣掉，剛
      好我車子要換掉，當時還有購買一些機油及零件」、「我是以五、六千元購買
      的」等語（見本院九十一年十二月十一日審判筆錄），被告丙○○關於向何人
      及以何價錢買受車殼之重要部分供述先後不一，顯係對於車殼之來源有意交待
      不清、避重就輕。又被告丙○○係「豪興機車材料行」負責人，有臺北縣政府
      營利事業登記證一份在卷可資佐證，故被告丙○○對於中古機車材料來源之辨
      識應屬專業，而被告丙○○更坦承因貪小便宜購得前開贓車外殼、購買時沒有
      檢驗任何行照資料、未簽立收據及訂立任何買賣契約、沒有留下賣方任何資料
      等情，從價格到買受贓車車殼皆與一般正常交易過程明顯不符，絕對會讓任何
      人產生疑竇被告丙○○所買受機車車殼之來源有明顯問題，被告丙○○並在本
      院調查時供承將ＱＣＰ─○九九號車牌裝在前開所購買之車殼上加以組裝算是
      「擅改車體」等語，則客觀上可認被告丙○○確實有意透過組裝大牌之方式加
      以掩飾所購買來路不明之問題車殼之情節。是被告丙○○買受前揭車號ＵＦＤ
      ─三三三號機車之車殼，主觀上對於該車殼為贓物之事實，至少有不確定之故
      意。而前開車牌號碼ＵＦＤ─三三三號輕型機車係被害人丁○○所有，於八十
      八年六月十五日下午四時許在臺北縣新店市○○路○段一六八號前遭竊，而於
      八十八年六月十七日晚間十時三十分許經丁○○在臺北縣新店市○○路○段一
      六八號「豪興機車材料行」內發現失竊之車號ＵＦＤ─三三三號機車車殼組裝
      在車號ＱＣＰ─○九九號機車上等事實，亦經被害人丁○○、警員戊○○證述
      屬實，並有車輛失竊資料查詢報表、車籍作業系統查詢認可資料在卷可憑。被
      告丙○○前揭所辯，顯係卸責之詞，不足採信。事證明確，被告丙○○故買贓
      物罪行足堪認定。
（二）訊據被告甲○○坦承伊有於八十八年六月十七日晚間十時三十分許在查獲失竊
      之ＵＦＤ─三三三號機車車殼之「豪興機車材料行」現場將掛上車牌ＱＣＰ─
      ○九九號之機車騎走之情，惟矢口否認有何侵占之犯行，辯稱伊係警員要求之
      下將機車騎到臺北縣新店分局並停在分局門口，因不想進入分局內，伊就打電
      話至丙○○「豪興機車材料行」聯絡丙○○女友，請她轉告警察將機車停在新
      店分局云云。經查，就被告甲○○所辯稱之伊有將新店分局前停車之事打電話
      告知丙○○女友之情，當時同案被告丙○○女友之證人乙○○在本院調查時明
      確證稱「他（指甲○○）沒打給我，不是我接的，我沒有接到電話，我是在旁
      邊的檳榔攤，我並沒有在材料行，所以沒有接到打來的電話」等語，是被告甲○○供稱之在新店分局停好機車後有打電話聯繫丙○○女友之情，殊難採信，
      且又無其他證據顯示被告甲○○將上開機車停在新店分局門口之事實。而關於
      被告甲○○將上開機車騎離現場之主觀動機部分，被告甲○○在本院調查時供
      稱因係「那天機車本來他們（指警員）要自己騎，後來是因為那天下雨，而且
      雨很大，所以警察就不騎了，就要我騎到警察局去」等語，然參諸證人即現場
      處理之警員在本院調查時證稱「‧‧‧丙○○說這部機車是他跟臺北市買的，
      我們並請他提出買賣的文件，他提不出來，這時被告甲○○就出現，被告甲○○說不能依據被害人說的就認定車子是被害人的‧‧‧我本來要把車子騎到警
      察局，被告甲○○馬上表示我們不能騎這部車子怕我們變造車子，我就又提議
      請丙○○騎，甲○○就更提議說由他自己騎到分局並同意到分局說明」等語、
      證人丁○○在偵查時證稱（證人丁○○在檢察官偵查中筆錄所指之「甲○○」
      事實上應指的是「丙○○」，業據證人丁○○在本院調查時供證在卷，爰將偵
      查筆錄更正之）「甲○○（應更正為丙○○）之朋友建議由他騎去江陵派出所
      ，但後來卻沒有騎去」、「（問？是否甲○○表明叫他朋友騎走）甲○○（應
      更正為丙○○）沒有表明，是他朋友自己說的」、「實際上是甲○○（應更正
      為丙○○）之朋友騎走，制止我將車騎至派出所的也是周（應更正為彭）的朋
      友」（見九十年二月二十七日偵查筆錄）、在本院調查時證稱「我有表示要騎
      車，當時甲○○有叫我不要騎」等語，顯見被告甲○○確實係主動要求將上開
      機車騎離現場，被告甲○○所辯係警員要求伊將上開機車騎離現場等語，顯然
      為避重就輕之詞。再者，同案被告丙○○更供稱「我指認就是．．．甲○○騎
      走我的ＱＣＰ─○九九號機車的」（見八十八年六月十八日警訊及九十年二月
      二十七日偵查筆錄），另證人丁○○亦證稱：「．．．我才將車子交由甲○○
      騎乘，因甲○○將車號ＱＣＰ─○九九號騎走不知去向，．．．。」（見同上
      警訊及偵查筆錄），又證人乙○○證稱：「警察叫他（即被告甲○○）將車騎
      到警局，．．．。」（見九十年二月二十七日偵查筆錄），而被告甲○○所稱
      關於伊係警察要求才騎乘上開機車離開現場、將機車騎到新店分局門口置放並
      打電話聯繫同案被告丙○○之女友等情節，均與事實不符，復加上被告甲○○
      確實主動要求將上開機車騎離現場，且上開機車至今下落不明，則上開機車確
      係為被告甲○○意圖為自己不法所有予以侵占入己。被告甲○○前揭所辯，顯
      然係卸責之詞，諉無足採。事證明確，被告甲○○侵占犯行堪以認定。
二、核被告丙○○所為，係犯刑法第三百四十九條第二項故買贓物罪。核被告甲○○
    所為，係犯同法第三百三十五條第一項侵占罪。被告甲○○前於八十三年間因侵
    占案件，經本院判處有期徒刑四月確定，於八十三年八月十五日入監執行，並於
    八十三年十二月十三日有期徒刑執行完畢出監之事實，有臺灣高等法院檢察署刑
    案紀錄簡覆表及臺灣高等法院被告全國前案紀錄表在卷可憑，被告甲○○於有期
    徒刑執行完畢後五年以內再犯本件有期徒刑以上之罪，為累犯，應依刑法第四十
    七條規定加重其刑。爰審酌被告二人之品行（前科紀錄）、犯罪動機、目的、手
    段、所生危害及犯罪後之態度等情狀，分別量處如主文所示之刑，並諭知易科罰
    金之折算標準，以示懲儆。查被告丙○○前未曾受有期徒刑以上刑之宣告，有臺
    灣高等法院檢察署刑案紀錄簡覆表及臺灣高等法院被告全國前案紀錄表在卷可稽
    ，被告丙○○因一時短於思慮貪小便宜，致罹刑章，本院認其所受之刑之宣告以
    暫不執行為適當，爰併予宣告緩刑參年，緩刑期內併付保護管束，以啟自新。
三、查被告丙○○及被告甲○○係於八十八年六月間分別觸犯刑法第三百四十九條第
    二項故買贓物罪、刑法第三百三十五條第一項之侵占罪，其法定最重本刑均為五
    年以下有期徒刑，依修正前刑法第四十一條規定：犯最重本刑為三年以下有期徒
    刑以下之刑之罪，而受六月以下有期徒刑或拘役之宣告，因身體、教育、職業或
    家庭之關係，執行顯有困難者，得以一元以上三元以下折算一日，易科罰金。本
    均不得宣告易科罰金。惟查上開刑法第四十一條，業經立法院修正並經總統於九
    十年一月十日公布施行，依修正後之刑法第四十一條第一項前段規定：犯最重本
    刑為五年以下有期徒刑之罪，而受六個月以下有期徒刑或拘役之宣告者，得予以
    宣告易科罰金。另依刑法第二條第一項之規定：行為後法律有變更者，適用裁判
    時之法律，但裁判前之法律有利於行為人者，適用最有利於行為人之法律。係採
    從新及從輕主義。本件依上開修正後之刑法第四十一條第一項前段，及刑法第二
    條第一項後段之規定，自應依法併予宣告得易科罰金，及其易科罰金之折算標準
    ，爰併予宣告之。附此敘明。
據上論斷，應依刑事訴訟法第二百九十九條第一項前段、刑法第二條第一項後段、第
三百四十九條第二項、第三百三十五條第一項、第四十七條、第四十一條第一項前段
、第七十四條第一款、第九十三條第一項、罰金罰鍰提高標準條例第一條前段、第二
條，判決如主文。
本案經檢察官侯少卿到庭執行職務。
中      華      民      國      九十一      年      十二    月  廿四    日
                                      臺灣臺北地方法院刑事第七庭
                                          法  官  范智達
右正本證明與原本無異。
如不服本判決，應於判決送達後十日內，向本院提出上訴狀。
                                          書記官  賴敏慧
中      華      民      國      九十一      年      十二    月  廿五    日
附錄本案論罪科刑法條全文：
刑法第三百四十九條
收受贓物者，處三年以下有期徒刑、拘役或五百元以下罰金。
搬運、寄藏、故買贓物或為擔保者，處五年以下有期徒刑、拘役或科或併科一千元以
下罰金。
因贓物變得之財物，以贓物論。
刑法第三百三十五條 (普通侵占罪)
意圖為自己或第三人不法之所有，而侵占自己持有他人之物者，處五年以下有期徒刑
、拘役或科或併科一千元以下罰金。
前項之未遂犯罰之。
